【裁判字號】    97,交易,75
【裁判日期】    971112
【裁判案由】    過失傷害
【裁判全文】
臺灣臺南地方法院刑事判決              97年度交易字第75號
公  訴  人  臺灣臺南地方法院檢察署檢察官
被      告  丙○○
上列被告因過失傷害案件，經檢察官提起公訴（97年度調偵字第
334號），本院判決如下：
    主  文
丙○○因過失傷害人，處有期徒刑貳月，如易科罰金，以新臺幣
壹仟元折算壹日。
    事  實
一、丙○○於民國九十六年七月十日十一時十五分許，駕駛車牌
    號碼ＴＷ－１６８７號自小客車，沿臺南市○○路○段由北
    往南行駛，行經該路段四０一號前臨時停車，本應注意車輛
    停車應緊靠路邊，不得併排臨時停車，且停車向外開啟車門
    時，應注意行人、車輛，並讓其先行，而依當時之天候為晴
    、日間自然光線且視距良好，並無不能注意之情事，竟疏於
    注意未緊靠路邊，反併排臨時停車，且未禮讓行進中車輛先
    行即貿然開啟車門，適甲○○騎乘車牌號碼ＶＪＶ－０４７
    號輕型機車沿上開路段同向行經該處，反應不及而撞及上開
    自小客車左前側車門框，致甲○○人車倒地，受有有頭部外
    傷併蜘蛛網膜下出血、左手腕左足擦傷、左腕撕裂傷等傷害
    。丙○○於肇事後，在未有偵查犯罪職務之機關或公務員發
    覺其為犯罪人前，即向處理本件道路交通事故，尚不知肇事
    者為何人之臺南市警察局第三分局警員供承其肇事犯罪，自
    首並接受裁判。
二、案經甲○○訴請臺灣臺南地方法院檢察署檢察官偵查起訴。
    理  由
壹、程序部分：
    按被告以外之人於審判外之陳述，經當事人於審判程序同意
    作為證據，法院審酌該言詞陳述或書面陳述作成時之情況，
    認為適當者，亦得為證據。當事人、代理人或辯護人於法院
    調查證據時，知有刑事訴訟法第一百五十九條第一項不得為
    證據之情形，而未於言詞辯論終結前聲明異議，視為有前項
    之同意，刑事訴訟法第一百五十九條之五定有明文。查證人
    即告訴人甲○○於警詢及偵查中之證言為審判外之陳述而屬
    傳聞證據，及公訴人於偵、審中提出之各項具傳聞性質之證
    據資料，公訴人、被告於本院審判程序中對於前述證人於警
    詢之證述及其他相關具傳聞性質之證據資料之證據能力，均
    表示無意見，且迄於言詞辯論終結前亦未聲明異議。本院審
    酌上開各項證據資料作成之情況，核無違法取證或其他瑕疪
    ，且為證明本件犯罪事實所必要之重要關係事項，認為以之
    作為證據為適當，上開證人於審判外之陳述及其他相關證據
    資料，自得採為證據，合先敘明。
貳、實體部分：
一、訊據被告丙○○固坦承於前揭時、地，駕駛上開自小客車臨
    時停車，未緊靠路邊併排臨時停車，適告訴人甲○○騎乘上
    開輕型機車同向行撞及其自小客車左前側車門框，致告訴人
    甲○○人車倒地，受有前揭傷害之事實，惟矢口否認有何過
    失行為，辯稱：本件係告訴人甲○○騎乘上開輕型機車，自
    行擦撞及其自小客車左後車身後，又撞及其左前側車門框，
    當時因天氣很熱，所以就順手將左前側車門打開二公分，該
    車門遭告訴人甲○○騎乘機車撞及後，才被拉開云云。經查
    ：
(一)、告訴人甲○○如何於前揭時、地，因被告駕駛之上開自小客
    車突然開啟車門，致告訴人甲○○閃避不及因而肇事，並致
    告訴人甲○○受有前揭傷害等情，業據告訴人甲○○於警詢
    及偵查中明確指訴：九十六年七月十日上午十一時十五分許
    ，伊騎乘車牌號碼ＶＪＶ－０４７號輕型機車，沿安和路四
    段慢車道由北往南方向行駛，車速約二十至三十公里，被告
    駕駛之車牌號碼ＴＷ－１６８７號自小客車併排在該路段四
    ０一號前，伊騎到該車旁時，被告突然打開左前側駕駛座車
    門，伊閃避不及就撞上了，伊因此受有頭部外傷併蜘蛛網膜
    下出血、左手腕左足擦傷、左腕撕裂傷等傷害等語（詳警卷
    第二十六頁；臺灣臺南地方法院檢察署九十七年度交查字第
    九一號偵查卷第四頁、第五頁；臺灣臺南地方法院檢察署九
    十七年度交查字第四九二號偵查卷第六頁、第七頁）；其復
    於本院九十七年十月二十九日審判期日以證人身分到庭結證
    ：伊於前揭時、地，騎乘上開輕型機車，車速約二十至三十
    公里，行經該路段四０一號前，看到被告駕駛之上開自小客
    車併排停車，伊閃到該自小客車左邊往前騎，被告就突然打
    開左前側駕駛座車門，伊閃避不及，機車就撞上該車之左前
    側車門，撞及的位置大約是該自小客車左前側駕駛座車開啟
    後，可以看見用以與車身鎖緊之金屬扣環部分等語（詳本院
    卷第三十頁、第三十一頁）。此外，並有臺南市警察局第三
    分局道路交通事故現場圖一紙、道路交通事故調查報告表(一)
    、(二)一份、財團法人奇美醫院所出具告訴人甲○○之診斷證
    明書一紙及道路交通事故現場蒐證照片十四幀附卷（詳警卷
    第三十一頁、第四十一頁至第五十頁）可稽，且其前後陳述
    大致相同，再參以被告坦承於前揭時、地，駕駛上開自小客
    車臨時停車，併排臨時停車，適告訴人甲○○騎乘上開輕型
    機車同向行撞及其自小客車左前側車門框，致告訴人甲○○
    人車倒地，受有前揭傷害之事實，堪認告訴人甲○○上揭指
    訴有相當之可信性。
(二)、另被告於九十六年七月十一日第一次警詢中除供承於前揭時
    、地，駕駛上開自小客車臨時停車，嗣告訴人甲○○騎乘上
    開輕型機車同向行撞及其自小客車左前側車門肇事外，並明
    確供認：「（肇事經過情形為何？）我當時駕駛駕駛ＴＷ－
    １６８７號自小客車，沿安和路四段北向南行駛。至肇事地
    點停車（車頭朝南、引擎熄火、未開啟停車警示燈），我先
    轉頭看後方未見來車後，『我開啟左前車門準備下車時』，
    與自我車左後方同向駛來，由甲○○所駕駛之ＶＪＶ－０４
    ７號輕機車發生碰撞。」、「（肇事前你正在車上作何事？
    車子是你所駕駛嗎？．．．）準備要下車。是我所駕駛。．
    ．．」等語（詳警卷第二十三頁反面、第二十四頁正面），
    經核與告訴人甲○○上揭指訴之情節大致相符，且依前揭卷
    附道路交通事故現場蒐證照片二幀（詳警卷第四十七頁編號
    十三、十四照片）及道路交通事故現場圖（詳警卷第四十八
    頁），可知告訴人甲○○騎乘之輕型機車座墊右側有一勾破
    損害，且該輕型機車倒地後，在上開自小客車左前側門起，
    往左前方滑行在柏油路面留有一道二公尺之刮地痕，再參以
    被告於九十六年十二月二十一日第二次警詢時，亦供認上揭
    第一次警詢筆錄之內容實在，僅陳稱當時並未要下車，未見
    其否認有開啟左前側駕駛座車門之情，此觀該第二次警詢筆
    錄即明（詳警卷第二十五頁），並佐以被告供承告訴人甲○
    ○騎乘之上開輕型機車，確同向行撞及其自小客車左前側車
    門框等情，益徵告訴人甲○○前揭指訴，確有所據，應堪採
    憑。
(三)、被告雖辯稱：本件係告訴人甲○○騎乘上開輕型機車，自行
    撞及其自小客車左後車身後，又撞及其左前側車門，當時因
    天氣很熱，所以就順手將左前側車門打開二公分，該車門係
    遭告訴人甲○○騎乘機車撞及後，才被拉開云云。然依前揭
    說明，可知本件係於上述時間，被告駕駛上開自小客車在安
    和路四段四０一號前車頭朝南，車尾朝北併排臨時停車，適
    告訴人甲○○騎乘上開輕型機車沿上開路段由北往南行經該
    處，見被告突然開啟該自小客車左前側駕駛座車門，反應不
    及而撞及該自小客車左前側車門框而肇事。另倘如被告所辯
    係告訴人甲○○騎乘之輕型機車自行撞及其自小客車左後車
    身後，並在該自小客車左後輪後方車身留有擦痕，且是時其
    左前側車門僅開啟二公分者，衡情告訴人甲○○所騎乘上開
    輕型機車座墊右側應不致會留有一勾破損害，且經此一擦撞
    後，告訴人甲○○騎乘之機車應會向左側偏駛，實不可能再
    撞及僅開僅「二公分」之該自小客車左前側車門門框，並拉
    開該車門。況被告於警詢中未曾提及本件係告訴人甲○○騎
    乘機車自行撞及其自小客車左後車身後，又撞及其左前側車
    門而肇事乙節。再者，被告於前開第一次警詢明確供承其開
    啟左前車門準備下車等情後，於偵查中即改稱：伊當時只有
    打開中控鎖，並沒有要開啟車門，沒有要下車的動作云云（
    詳臺灣臺南地方法院檢察署九十七年度交查字第九一號偵查
    卷第五頁；臺灣臺南地方法院檢察署九十七年度交查字第四
    九二號偵查卷第七頁）；復於本院審理時先辯稱：伊當時僅
    開啟中控鎖，並沒有準備要下車，也沒有開車門云云；嗣又
    改稱：當時天氣很熱，在等人，所以就順手把車門打開二公
    分而已云云（詳本院卷第十九頁、第三十一頁），前後所供
    已然不一，其上揭辯詞自難盡信，且其辯稱未開啟車門或僅
    開啟車門二公分等情，經核復與事實不符或常情相違。綜上
    所陳，被告前揭所辯，顯與事實不符，要難採信。
(四)、按汽車臨時停車時，不得併排臨時停車；汽車臨時停車或停
    車，開啟或關閉車門時，應注意行人、其他車輛，並讓其先
    行。道路交通安全規則第一百十一條第一項第五款、第一百
    十二條第三項分別定有明文。被告為汽車駕駛人，自應注意
    及此。又本件車禍事故發當時天候為晴、日間自然光線且視
    距良好，有上揭道路交通事故調查報告表(一)一份在卷可憑，
    並無不能注意車前狀況之情事。然被告卻疏未注意上揭道路
    交通安全規則，於前揭時、地駕駛上自開自小客車臨時停車
    時，未緊靠路邊而併排臨時停車，且於開啟左前側駕駛座車
    門時，疏未注意車輛，並讓其先行，竟貿然開啟車門，致告
    訴人甲○○騎乘之輕型機車，反應不及而撞及該自小客車左
    前側車門框而肇事，並致告訴人甲○○受有上揭傷害，顯見
    被告前述過失行為，為本件車禍之肇事原因，且被告之過失
    行為與告訴人甲○○所受傷害間，復有相當因果關係。又本
    件經送請臺灣省臺南區車輛行車事故鑑定委員會鑑定，結果
    亦認「丙○○駕駛小客車，開啟車門未注意後方車輛，為肇
    事原因。」，此有臺灣省臺南區車輛行車事故鑑定委員會九
    十七年四月十七日南鑑字第０９７５９０１１２９號函檢附
    之九十七年四月十六日臺灣省臺南區車輛行車事故鑑定委員
    會臺南區９７０２３６案鑑定書一份在卷（詳臺灣臺南地方
    法院檢察署九十七年度交查字第四九二號偵查卷第二頁、第
    三頁）可參。又本件車禍係因被告駕駛上開自小客車臨時併
    排停車，且未禮讓行進中車輛先行即貿然開啟車門，致告訴
    人甲○○反應不及而肇事，而是時告訴人甲○○係依規定在
    機慢車道上行駛，另依其所陳車速僅二十至三十公里，又查
    無其他事證足以證明告訴人甲○○有超速等違反道路交通安
    全規則之情，就本件案發時之客觀情狀，難期告訴人甲○○
    於本件車禍之發生有防範之可能，是難認告訴人甲○○有何
    過失，且上揭鑑定意見亦同此看法，認「甲○○無肇事因素
    」，併此敘明。綜上所述，被告前揭所辯顯係事後卸責之詞
    ，不足採信，本件事證明確，被告過失犯行洵堪認定。
二、核被告丙○○所為，係犯刑法第二百八十四條第一項前段過
    失傷害罪。被告肇事後，在未有偵查犯罪職務之機關或公務
    員發覺其為犯罪人前，即向處理本件道路交通事故，尚不知
    肇事者為何人之臺南市警察局第三分局警員供承其肇事犯罪
    ，自首並接受裁判等情，有臺南市○○○道路交通事故肇事
    人自首情形紀錄表一紙在卷（詳警卷第三十五頁）可稽，依
    刑法第六十二條前段之規定減輕其刑。爰審酌被告有違反電
    子遊戲場業管理條例案件之刑案前科紀錄，有臺灣臺南地方
    法院檢察署刑案資料查註紀錄表及臺灣高等法院被告前案紀
    錄表各一份在卷可按，並參酌其生活狀況、智識程度（高商
    畢業）、被告上揭過失行為係本件肇事之原因、告訴人甲○
    ○並無肇事因素、告訴人甲○○因本件車禍受有頭部外傷併
    蜘蛛網膜下出血、左手腕左足擦傷、左腕撕裂傷等傷害，被
    告迄未與告訴人甲○○達成和解賠償損害，暨犯罪後否認犯
    行之態度等一切情狀，量處如主文所示之刑，並諭知易科罰
    金之折算標準，以資懲儆。
據上論斷，應依刑事訴訟法第二百九十九條第一項前段、刑法第
二百八十四條第一項前段、第六十二條前段、第四十一條第一項
前段，刑法施行法第一條之一，判決如主文。
本案經檢察官乙○到庭執行職務。
中    華    民    國    97    年    11    月    12    日
                        交通法庭  法  官  陳金虎
以上正本證明與原本無異。
如不服本判決應於收受本判決後10日內向本院提出上訴書狀，並
應敘述具體理由。如未敘述上訴理由者，應於上訴期間屆滿後20
日內向本院補提理由書狀（均須按他造當事人之人數附繕本）「
切勿逕送上級法院」。
                                  書記官  蔡明峰
中    華    民    國    97    年    11    月    12    日
附錄本案論罪科刑法條全文：
中華民國刑法第二百八十四條第一項：
因過失傷害人者，處六月以下有期徒刑、拘役或五百元以下罰金
，致重傷者，處一年以下有期徒刑、拘役或五百元以下罰金。


司法院資訊處製作；財團法人民間司法改革基金會備份。
